臺灣高等法院臺中分院刑事裁定
111年度聲再字第178號
再審聲請人  
即受判決人  王欽良



選任辯護人  盧永盛律師
上列再審聲請人即受判決人因傷害致死等案件，對於本院106年
度重上更二字第5號，中華民國106年11月9日第二審確定判決，
聲請再審，本院裁定如下：
    主    文
再審之聲請駁回。
    理    由
一、再審聲請人即受判決人王欽良（下稱聲請人）聲請再審意旨
    略以：
　㈠本案證人陳○○、陳○○、李○○、郭○全於另案及本案偵審中已多
    次到庭證述聲請人於案發當時並未到第一現場及第二現場，
    此有另案臺灣臺中地方檢察署(下稱臺中地檢署)95年度偵字
    第10371號、95年度相字第788號、臺灣臺中地方法院(下稱
    臺中地院)95年度重訴字第2617號、本院96年度上重訴字第1
    4號歷次偵審中筆錄可稽，惟原判決僅以陳○○等人為聲請人
    之朋友，即全然不採信上開證人之證詞，顯然有未斟酌、調
    查證人之證述之情事，亦未於理由内說明不採之理由，自有
    開啟再審救濟之必要。
　㈡原判決亦未加以考量陳○○使用之門號0000000000號電話（下
    稱B電話）於案發當時基地台之位置與0000000000行動電話
    （下稱A電話）持用人不同，顯然手機之基地台位置定位之
    準確度極低，實不應以此方法作為認定A電話持用人於案發
    當時是否位於第二現場之依據。本件案發當時，A電話固係
    以聲請人之名義申辦，然實際上均是由陳○○使用，已如前述
    。又觀陳○○使用之門號B電話（申辦人陳永吉）於案發當日1
    時34分51秒（即上開叫救護車時間1時35分52秒之前1分鐘左
    右）至2時26分41秒之基地台位置，係在「臺中縣○○鎮○○路○
    段000號」（見重訴字第2617號卷第131頁、第133頁），亦
    非於「臺中縣○○鎮○○里00鄰○○路○段000號5樓頂」。倘依原
    判決之論理而僅依手機之基地台位置為斷及電話申辦人之名
    義推論案發當時於第二現場之人，不就反而證明當時陳○○根
    本不在第二現場？在第二現場的是B電話之申辦人陳永吉而
    非陳○○？持A電話之人與持B電話之陳○○分別位於二處？是以
    ，足徵手機之基地台位置定位之準確度極低，實不足以此方
    法作為認定A電話持用人於案發當時是否位於案發現場之依
    據。何況，直至101年始由臺中地檢署檢察事務官持工模機
    並作成之勘驗報告及取得台灣大哥大公司函覆資料，距案發
    當時已長達6年之久，是否會因科技之發展？基地台之位置
    搬遷或新設？設備更新？等情導致基地台位置之定位有所不
    同，原判決亦未加以考量陳○○使用之門號B電話於案發當時
    基地台之位置與A電話持用人不同，顯有未就此詳予調查斟
    酌之虞，亦有開啟再審程序之必要。
　㈢又，案發當時以聲請人名義申辦之手機號碼除A電話外，尚有
    0000000000號，此手機號碼係聲請人平時所使用，然偵審中
    均未就0000000000號碼於案發當時之通聯紀錄、基地台位置
    予以調查，惟既原判決欲以基地台位置、通聯紀錄作為認定
    犯罪與否之依據，本即亦應就所有事證予以綜合分析之必要
    ，原判決漏未就已發現之證據，為實質之證據價值之判斷與
    調查，應符合再審開啟之要件。
  ㈣第二現場所查獲含有聲請人DNA之煙蒂，僅能證明聲請人曾於
    案發前到過第二現場附近，惟聲請人及證人許雯婷亦已明確
    供述及證述二人係於95年5月7日清晨方至第二現場，原判決
    竟不採此一證據，逕以充滿臆測之詞即論以聲請人此一重罪
    ，顯有未就證據實質之證據價值善加判斷之情事。本案於第
    二現場之案發時間為95年5月7日凌晨1時許，然大甲分局於
    同日上午10時30分許始派員前往第二現場進行採證，並取得
    檳榔渣一件、煙蒂三件，自案發至採證之間時隔長達9小時
    ，此段時間亦未經警方加以封鎖，且第二現場位於大甲溪河
    堤旁，大甲位於臺中海線風勢甚大，煙蒂體積輕極易被風吹
    跑，實亦無法確定煙蒂實際經丟棄之位置是否確實位於第二
    現場附近。何況，因陳○○告知聲請人其在第二現場附近毆打
    人一事，陳○○既為聲請人之小弟，聲請人基於關切之意確實
    曾於95年5月7日早上天剛亮的時候，與許雯婷(現任妻子)去
    第二現場附近查看狀況，此經聲請人供述及證人許雯婷作證
    明確。且，聲請人會知道第二現場之地點，亦係陳○○告知案
    發現場是在他們以前捕螃蟹休息的地點，因此亦無法排除煙
    蒂先前捕螃蟹時或是5月7日清晨所遺留。況且，衡諸常情，
    倘聲請人參與陳○○等人之毆打行為，一般人都是巴不得盡快
    清理現場並離開，豈有可能會在犯罪現場抽菸並留下自己之
    煙蒂，而讓警方事後有機會循線查得？且，警方未能查獲陳
    ○○、陳○○之煙蒂或其他跡證，陳○○、陳○○亦豈有可能在案發
    當時等聲請人抽完菸後，未要求聲請人將煙蒂帶離第二現場
    ？原判決之推論亦顯有違反經驗論理法則之虞。
  ㈤司法院日前通過之刑事訴訟法部分條文修正草案，其中第160
    條之1已明定測謊結果不得作為認定犯罪事實存否之證據，
    雖尚未正式通過，然關於測謊報告之證據能力，仍應嚴格審
    視，本案係於101年11月22日實施測謊，距離案發時間已有6
    年之久，無法排除聲請人是因為施測時感到冤枉引起緊張、
    憤慨等情緒所引起，且依照專家證人李錦明到庭證述：這次
    測謊編輯測謊問題的方式，十個只剩一、兩個測謊人員敢用
    等語，足認本案測謊之方式確實有瑕疵，無證據能力，此部
    分屬判決確定後始存在或成立之事實及證據。
　㈥綜上，原判決有如上違誤之處，應受無罪判決始為妥當。為
    此，爰依刑事訴訟法第420條第1項第6款、第3項、第426條
    第1項、第3項、第427條第2款等規定聲請再審，請法院明察
    ，裁定准予開始再審，並依同法第429條之2規定，通知聲請
    人及代理人到場，以昭折服，並維權益等語。
二、按刑事訴訟法第420條第1項第6款規定：「有罪判決確定後
    ，因發現新事實或新證據，單獨或與先前之證據綜合判斷，
    足認受有罪判決之人應受無罪、免訴、免刑或輕於原判決所
    認罪名之判決者，為受判決人之利益，得聲請再審」。同條
    第3項規定：「第1項第6款之新事實或新證據，指判決確定
    前已存在或成立而未及調查斟酌，及判決確定後始存在或成
    立之事實、證據」。是以，得據為受判決人之利益聲請再審
    之「新事實」、「新證據」，固不以有罪判決確定前已存在
    或成立而未及調查斟酌者（即學理上所稱之「新穎性」、「
    未判斷資料性」或「新規性」）為限，其在判決確定後始存
    在或成立之事實、證據，亦屬之；然新事實、新證據仍須於
    單獨觀察，或與先前之證據綜合判斷後，得以合理相信其足
    以或相當可能動搖原確定之有罪判決，使受有罪判決之人改
    為無罪、免訴、免刑或輕於原判決所認罪名之判決者（即學
    理上所稱之「確實性」、「合理相信性」或「顯著性」），
    始足當之（最高法院109年度台抗字第1440號刑事裁定意旨
    參照）。是法院對於依第420條第1項第6款、第3項規定聲請
    再審者，應先確認其所憑事證具體內容，針對相關證據是否
    具有新規性先予審查，必須至少有一證據方法或證據資料合
    於證據實質價值未經判斷之新規性要件，方能續為確實性之
    審查。如聲請再審所憑各證據，均為原確定判決審判時業已
    提出而經法院審酌取捨者，即不具備新規性要件，自無庸再
    予審查該證據是否符合確實性。而是否具備確實性要件，當
    以客觀存在事證，本於經驗法則、論理法則為審查判斷，尚
    非任憑聲請人之主觀或片面自我主張，即已完足（最高法院
    109年度台抗字第1433號刑事裁定意旨參照）。
三、經查：
  ㈠聲請人前因傷害致死等案件，經臺中地院以102年度訴字第40
    9號判決判處有期徒刑11年，嗣檢察官及聲請人不服提起上
    訴，經本院以103年度上訴字第964號判決撤銷改判，聲請人
    不服提起上訴，經最高法院以105年度台上字第478號判決將
    原判決撤銷，發回本院更審，經本院以105年度上更一字第1
    2號判決將原判決撤銷，改諭知無罪，經檢察官不服提起上
    訴後，經最高法院以106年度台上字第1065號判決將原判決
    撤銷，發回本院更審，經本院以106年度重上更二字第5號判
    決（下稱原確定判決）將原判決撤銷，改判處有期徒刑11年
    ，嗣經最高法院以107年度台上字第1080號判決其上訴違背
    法律上之程式，予以駁回確定在案，有原確定判決及其臺灣
    高等法院被告前案紀錄表在卷可稽。聲請人向本院聲請再審
    ，依刑事訴訟法第426條第3項規定，本院自屬再審之管轄法
    院，亦先予敘明。
　㈡原確定判決依憑聲請人部分供述，陳○○、陳○○、李○○、郭○全
    、被害人友人鍾德川、救護人員穆○○、員警曾勝煌等之證述
    ，卷附李綜合醫院大甲分院（下稱大甲李綜合醫院）救護紀
    錄表、臺中榮民總醫院法醫參考病歷摘要、被害人受傷照片
    、相驗屍體資料、內政部警政署刑事警察局法醫室DNA-STR
    型別鑑定鑑驗書（下稱刑事警察局DNA鑑定書）及刑案現場
    照片、相關臺灣大哥大股份有限公司（下稱臺哥大）函文及
    雙向通聯資料查詢、基地台位置資料、中華電信資料查詢、
    相關道路監視器畫面、扣案棍棒等證據資料，綜合判斷後，
    予以認定聲請人確有與陳○○、陳○○（另案判決確定）基於共
    同傷害之犯意，於95年5月6日晚間近12時許，在第一現場推
    由陳○○、陳○○分持棍棒毆打被害人四肢及身體後，再將之強
    押至第二現場繼續毆打，嗣於翌日凌晨1時35分52秒，由聲
    請人持用A電話呼叫救護車，經送醫後仍因傷重不治等情，
    而成立刑法第277條第2項前段之傷害致人於死罪及同法（修
    正前）第302條第1項之剝奪他人行動自由等罪，經核原確定
    判決已詳敘其所憑證據及認定之理由，對於聲請人所辯各節
    何以不足採取，亦已依憑卷內證據資料，於理由內詳為指駁
    說明。所為論斷說明，俱有證據資料在卷可稽，並無違背一
    般經驗法則及論理法則之情事（詳原確定判決理由欄貳、一
    、㈠至㈦），相關證據亦據本院調閱卷宗核閱屬實。
　㈢聲請人雖以證人陳○○、陳○○、李○○、郭○全於另案及本案偵審中已多次到庭證述、手機之基地台位置定位之準確度極低、第二現場所查獲含有聲請人DNA之煙蒂僅能證明聲請人曾於案發前到過第二現場附近，辯稱聲請人於案發當時並未到第一現場及第二現場云云。然原確定判決業已說明：依陳○○、穆○○之證述、卷附本案相關之臺哥大登記資料、通聯紀錄、基地台位置資料、中華電信查詢資料、聲請人戶籍資料，可知A電話與陳○○持用之B電話，於95年5月6日下午3時10分至5時5分許曾有5次通話紀錄。且於95年5月7日凌晨1時35分許A電話撥打0000000000號呼叫救護車後之同日時59分8秒、58分11秒，A、B電話分別有121秒、215秒之通話紀錄，二者通話時間重疊達121秒，自無該二具行動電話均為陳○○一人使用之可能。且A電話自5月6日凌晨0時至同日下午3時10分18秒首次與B電話通聯前，有近30通之發話紀錄，若果如陳○○所證，A電話係其使用，僅於5月5日因故遺於聲請人處，衡情該期間應無可能如此頻繁使用，且其復證稱，本案其呼叫救護車後，長達2、3分鐘通話之對象為何已不復記憶等語（第一審卷一第177頁），所證與常情不符，要難憑採。再觀之A電話於撥打呼叫救護車電話前後1、2分鐘內，分別撥打聲請人二哥王志文申辦之0000000000號行動電話、許雯婷申辦之0000000000號行動電話，同日凌晨2時42分撥打聲請人父親王三聘申辦之00-00000000號室內電話，以各該通話對象與被告之關係觀之，亦堪認以A電話撥打0000000000號呼叫救護車者為聲請人。而到場救護人員穆○○與聲請人大哥王欽德為同事、好友，其雖證稱不認識陳○○、陳○○，於救護現場未取得在場人聯絡電話等語（第一審卷第102至104頁背面），竟可在救護被害人至醫院後之同日2時14分8秒、17時16分15秒主動撥打A電話，且通話時間均長達2分鐘以上，顯見其所證為迴護被告之詞。依系爭號碼之通話對象與通聯情況（偵緝字第1806號卷第56至58頁），足認案發時撥打救護電話者確係聲請人。又A電話曾於95年5月7日凌晨1時59分撥打0000000000號電話，而該電話申辦人固為陳○○，惟依通聯調閱查詢單所載，該0400000000號係裝設於臺中縣○○鎮○○路000號，而證人宋文豪於原審審理時證稱：該支電話平時係伊在使用，且陳○○是在凌晨4時始返回上址處將Q9-7250號自用小客車返還等語明確（見原審院卷㈠第100至101頁），可見A電話於凌晨1時59分撥打0000000000號電話時，陳○○並不在臺中縣○○鎮○○路000號，且所欲通話之對象應係宋文豪而非陳○○。又縱陳○○、陳○○、郭○全於案發當時均有多支行動電話，案發前後與A電話通聯次數最多之門號0000000000號之登記名義人黃淑娟與本案無關，且行動電話申請登記人與實際使用人不相符合之情固所在多有，亦無從改變前開認定。渠等關於行動電話之證詞，均不足以採為有利於聲請人之認定（見原確定判決第13至19頁）。
　㈣又依鍾德川證稱，當時在第一現場出現之人，至少有7、8人
    之多等語、員警曾勝煌之證述及卷附相關監視器畫面可認，
    參與本件犯行之人駕駛之車輛應不止一部，於95年5月7日凌
    晨0時0分許，始駕車將被害人載離第一現場，再觀之A電話
    自斯時起至同日凌晨1時35分52秒撥打呼叫救護車前往第二
    現場止，與陳○○之行動電話無任何通聯紀錄等情，可研判聲
    請人駕駛或乘坐其他車輛與陳○○等人同往第一、第二現場無
    訛。陳○○、陳○○與聲請人關係密切，陳○○一再偽稱A電話為
    其使用，與卷內資料不符而不可採，足認其二人有為聲請人
    脫罪之嫌，李○○、郭○全與陳○○、陳○○係好友，非無可能配
    合二人之說詞，亦可能李○○、郭○全因未與聲請人同乘一車
    ，確未見聲請人到場，其4人證稱未見聲請人到場，亦無從
    為聲請人有利之認定（原確定判決第21至26頁）。復依卷附
    刑事警察局DNA鑑定書及刑案現場照片（警卷第149頁）顯示
    ，經警於第二現場採集，分別檢出含與聲請人、被害人DNA
    型別相同煙蒂之位置極為接近，若案發時聲請人未在現場，
    復未經陳○○、陳○○陪同，如何知悉案發之確切地點，恰有煙
    蒂遺於該處。且聲請人辯稱，於95年5月7日凌晨打完麻將後
    ，與其女友許雯婷於凌晨4、5時外出吃早餐，順道至刑案現
    場散步、查看，已與常情有違，許雯婷所證亦與聲請人所辯
    不盡相合，且其為證述時甫為聲請人配偶，應係事後迴護之
    詞，諉無可採（見原確定判決第20至21頁）。
　㈤基上，原確定判決顯已就如何認定聲請人參與本案犯行，A電
    話為聲請人所持用，於案發現場撥打救護電話之事實，依據
    卷內資料詳為認定，說明得心證之理由，並就聲請人所辯如
    何不可採，一一指駁，並無理由不備，違反證據法則之違法
    。聲請人上開所述，均僅屬聲請人對於已存於卷內經原確定
    判決法院調查審酌說明之證據，片面立於一己之立場而為自
    我解讀，且所引用之證據俱為已存於卷內而為原確定判決說
    明證據取捨，聲請人此部分聲請再審意旨，自與刑事訴訟法
    第420條第1項第6款所定新事實或新證據之要件未符，而不
    合於上開聲請再審之規定。
  ㈥聲請意旨另認B電話（申辦人陳永吉）於案發當日1時34分51
    秒（即上開叫救護車時間1時35分52秒之前1分鐘左右）至2
    時26分41秒之基地台位置，係在「臺中縣○○鎮○○路○段000號
    」，與A電話於叫救護車時間1時35分52秒之基地台位置「臺
    中縣○○鎮○○里00鄰○○路○段000號5樓頂」，並不相符，若當
    時聲請人在第二現場，則陳○○根本不在第二現場，且直至10
    1年始由臺中地檢署檢察事務官持工模機並作成之勘驗報告
    及取得台灣大哥大公司函覆資料，距案發當時已長達6年之
    久，是否會因科技之發展？基地台之位置搬遷或新設？設備
    更新？等情導致基地台位置之定位有所不同，均未據原確定
    判決調查等語。惟經本院函詢台灣大哥大股份有限公司設置
    於「臺中縣○○鎮○○里00鄰○○路○段000號5樓頂」於95年至101
    年間是否曾搬遷，該公司函覆本院該基地台於上開期間內未
    曾遷移，且基地台之訊號涵蓋範圍郊區約2公里、市區約1公
    里等語，有該公司函文及本院公務電話查詢紀錄表可按（見
    本院卷第217至221頁）。查本案第二現場為六磊砂石場往東
    約150公尺之大安溪河床道路之郊區（見警卷第147至149頁
    ），若以六磊砂石場為基準，距離「臺中縣○○鎮○○里00鄰○○
    路○段000號5樓頂」基地台位址，直線距離僅約1.94公里（
    見本院卷第223頁），是以第二現場與該基地台之直線距離
    實際上應不足1.8公里，加上案發之95年間與101年檢察事務
    官測試之時間該基地台均未遷移，因而在相同位置均透過同
    一基地台傳送、接收訊號，本屬正常，再審意旨上開指摘，
    容有誤會。又不同電信公司在同一地區所設置基地台之位置
    不見得相同，查B電話於案發時係向和信電訊公司所租用，
    於95年5月6日晚間10時23分起至翌日1時4分許，基地台位置
    為「臺中縣○○鎮○○路○段000○0000號」，固然與上開A電話基
    地台位置不同，然此乃因電信公司不同所致，況上開基地台
    也確實是在第二現場附近，且經比對陳○○歷次之供述，堪認
    陳○○於上開時間確實在第二現場，至B電話於5月7日1時34分
    51秒之基地台位置，固然係在「臺中縣○○鎮○○路○段000號」
    ，然此部分僅可證斯時B電話之持用人或先行離開現場，尚
    不足以據此反推聲請人不在第二現場，附此敘明。
　㈦原確定判決就測謊鑑定證據能力之認定，已於判決書載述甚
    詳（見原確定判決第3至6頁），所為論述並無不合，且證人
    李錦明於前審作證時亦證述本案之施測方式為美國公認可以
    用之技術（見103年度上訴字第964號卷第111頁），尚難認
    有何瑕疵存在，聲請人徒以尚未通過之草案規定指摘測謊鑑
    定不得採為證據，並不足採。況證明同一事實內容之證據，
    如有二種以上，而其中一種之證據緃有違證據法則，然除去
    該部分，綜合案內其他證據，仍應為同一事實之認定者，則
    原審此項違誤並不影響於判決，即不得指有判決不適用法則
    之違法。原確定判決就聲請人有傷害致死犯行，業依卷內其
    他證據明白認定如前，縱捨棄聲請人之測謊報告不採，對聲
    請人犯罪事實之認定並無影響，自無調查未盡情事。揆之上
    開說明，測謊報告縱有聲請意旨所指之瑕疵亦不影響於判決
    本旨，自難執為適法之聲請再審理由。
　㈧至聲請意旨另稱聲請人名義申辦之手機號碼除0000000000號
    外，尚有0000000000號，偵審中均未就該號碼於案發當時之
    通聯紀錄、基地台位置予以調查，原確定判決顯有證據漏未
    斟酌、認事用法違誤之處云云。然經本院函詢台灣大哥大股
    份有限公司及臺中市政府警察局大甲分局，均函覆本院並無
    法提供0000000000號於95年間之通聯紀錄、基地台位置（見
    本院卷第201至207頁）。況聲請人於一審103年4月2日行審
    判程序時，明確供述其名下之0000000000號行動電話，係申
    請給其妹妹使用等語（見一審卷二第316頁反面），則該門
    號既非聲請人所使用，顯難認原確定判決有何證據漏未斟酌
    調查之情形，併予指明。
四、綜上所述，聲請人所執上揭聲請再審之理由，僅徒憑己意指
    為新事實、新證據，針對原確定判決關於證據採認及事實論
    斷結果重為爭執或指摘違背經驗法則，依其所指各情，無論
    單獨或結合先前已經存在卷內各項證據資料予以綜合判斷，
    均未能因此產生合理懷疑，而有足以推翻原確定判決所認事
    實之蓋然性，難認符合刑事訴訟法第420條第1項第6款之新
    穎性或顯著性要件，聲請人前開聲請再審為無理由，應予駁
    回。
五、依刑事訴訟法第434條第1項，裁定如主文。　
中　　華　　民　　國　　111 　年　　11　　月　　3 　　日
            刑事第九庭   審判長法　官　紀  文  勝
                               法　官  姚  勳  昌
                               法　官  紀  佳  良 
以上正本證明與原本無異。
如不服本裁定，應於收受送達後10日內向本院提出抗告書狀（須
附繕本）。因疫情而遲誤不變期間，得向法院聲請回復原狀。  

                               書記官  洪  鴻  權  
　　　　　　　　　　　　　　　 
中　　華　　民　　國　　111 　年　　11　　月　　3 　　日